最高法院刑事判決　　　　　　　　　　　　　　　八十六年度台上字第二八一九號
　　上　訴　人　甲○○
　　選任辯護人　華詒孫律師
右上訴人因偽造文書案件，不服台灣高等法院中華民國八十五年七月十二日第二審判
決（八十五年度上訴字第二一一三號，起訴案號：台灣新竹地方法院檢察署八十四年
度偵字第六一○九號），提起上訴，本院判決如左：
    主  文
上訴駁回。
    理  由
本件原判決認定：上訴人甲○○因積欠林保欽債務，乃於民國八十四年四月十九日將
渠實際所有之坐落苗栗縣造橋鄉○○○段一二四九之一號土地所有權，移轉登記於林
保欽之子林健峰名下。詎上訴人竟於八十四年五月間，未經林健峰之同意，委託不知
情之代書陳彥俊（已不起訴處分確定）在不詳地點偽刻林健峰之印章，由陳彥俊以林
健峰名義向苗栗縣竹南地政事務所申請土地複丈，蓋用前開偽造之林健峰印章於土地
複丈申請書上，偽造私文書，於八十四年五月三十一日以前開偽造之土地複丈申請書
，向竹南地政事務所申請土地複丈而行使之，足以生損害於林健峰及竹南地政事務所
於土地複丈申請審核之正確性等情。係以上開事實，已據告訴人林健峰及其父林保欽
指述不移，並經代為辦理土地複丈之代書陳彥俊證述明確，且有偽刻之印章，委託書
、土地複丈申請書、竹南地政事務所收件資料等可憑，為其所憑之證據及認定之理由
。而以上訴人否認犯罪及辯解，為無可取，亦經依卷內資料，予以指駁。至上訴人提
出之「協議書」，核係草稿而已，並經證人熊裕憲證述：「林保欽並未答應」，足見
協議並未成立，且上訴人因負欠林保欽之債務，主動將系爭土地所有權移轉登記予林
保欽之子即告訴人林健峰者。竟未經告訴人同意偽刻其印章，偽造告訴人名義之土地
複丈申請書，委由不知情之陳彥俊偽刻告訴人印章及為上開之申請，自足以生損害於
告訴人及該地政事務所，均經說明其理由。核上訴人所為，係犯刑法第二百十六條、
第二百十條之行使偽造私文書罪，而偽刻告訴人印章部分，係偽造私文書之階段行為
，不另論罪，偽造私文書行為復為行使行為所吸收。雖非上訴人自為，係委由不知情
代書陳彥俊為之，為間接正犯。偽刻印章及土地複丈申請書上「林健峰」之印文，均
應依同法第二百十九條宣告沒收。因認第一審適用上開法條規定，論以上訴人行使偽
造私文書足以生損害於公眾罪，審酌上訴人犯罪一切情狀，量處有期徒刑三月，偽造
之印章及上開印文宣告沒收，為無不合，予以維持，駁回上訴人在第二審之上訴。經
核於法尚無違誤。上訴意旨仍執陳詞爭辯，對原審採證認事職權之合法行使，全憑己
見，任意指摘，上訴非有理由，應予駁回。
據上論結，應依刑事訴訟法第三百九十六條第一項，判決如主文。
中      華      民      國    八十六    年      五      月     十五     日
                              最高法院刑事第六庭
                                  審判長法官  黃  劍  青
                                        法官  劉  敬  一
                                        法官  林  增  福
                                        法官  林  文  豐
                                        法官  邵  燕  玲
      右正本證明與原本無異
                                              書  記  官
中      華      民      國    八十六    年      五      月    二十二    日
